【裁判字號】    90,交上訴,771
【裁判日期】    900731
【裁判案由】    公共危險等
【裁判全文】
臺灣高等法院臺南分院刑事判決        九十年度交上訴字第七七一號  Ａ
      上  訴  人
      即  被  告  甲  ○  ○
      選任辯護人  黃  溫  信  律師
右上訴人因公共危險等案件，不服中華民國九十年四月廿六日臺灣臺南地方法院九十
年度交訴字第一二五號第一審判決（起訴案號：臺灣臺南地方法院檢察署九十年度偵
字第一六七、一一四一號），提起上訴，本院判決如左：
      主      文
原判決撤銷。
甲○○因過失致人於死，處有期徒刑柒月；又駕駛動力交通工具肇事，致人於死而逃
逸，處有期徒刑壹年貳月。應執行有期徒刑壹年陸月。
      事      實
一、甲○○於民國（下同）八十九年十二月十日上午五時五十分許，駕駛５Ｋ─五三
    八六號小客車，沿台南縣下營鄉中營村一○四六號前道路，由北往南行駛，應注
    意行車速度不得超過四十公里，且車輛行駛時，駕駛人應注意車前狀況，隨時採
    取必要安全措施。依當時情形，無不能注意情事，甲○○竟疏於注意，於行經上
    開路段，未注意車前狀況，貿然以時速七十至八十公里速度前行，並超越行車分
    向線逆向行駛，乃撞及對向站於路旁行人乙○○○，使乙○○○彈至該車擋風玻
    璃，再摔落地面，致乙○○○顱骨破裂骨折，當場死亡。甲○○肇事後，竟未下
    車察看，反駕車逃逸。嗣經警積極查訪，始於翌日查知肇事車輛，為甲○○所駕
    駛車號５Ｋ─五三八六號小客車，甲○○始承認肇事。
二、案經乙○○○配偶馮振輝告訴，暨台南縣警察局麻豆分局報請台灣台南地方法院
    檢察署檢察官相驗後自動檢舉偵查起訴。
      理      由
一、訊據上訴人即被告甲○○對於右揭時地，駕車肇事致於死亡之事實，供承不諱。
    惟辯稱：伊確不知撞到人，始會駕車離去，其無故意逃逸情事云云。經查被告前
    開自白，有道路交通事故調查報告表一紙、現場照片七幀及車損照片八幀附卷可
    稽（詳相驗卷八、四至七頁、警卷十二至十五頁）。而被害人乙○○○因本件車
    禍死亡，亦經台灣台南地方法院檢察署檢察官督同法醫師相驗屬實，製有勘驗筆
    錄、相驗屍體證明書、驗斷書一份在卷可憑（詳相驗卷十二至廿二頁）。被告駕
    車肇事致被害人乙○○○死亡行為，堪以確認。
二、按行經無行車速度標誌路段時，在市區道路，時速不得超過四十公里；行經彎道
    ，或因雨霧致視線不清時，均應減速慢行，作隨時停車之準備；又汽車行駛時，
    駕駛人應注意車前狀況，隨時採取必要安全措施，道路交通安全規則第九十三條
    第一項第一款、第四款、第九十四條第三項分別定有明文。本件依卷附道路交通
    事故調查表記載所示，被告領有汽車駕照，自已知悉駕車時應遵守上開道路交通
    安全規則之規定，被告行經肇事路段，適為彎道並有晨霧，理應倍加小心，竟因
    精神不繼打瞌睡，而疏未注意車前狀況，貿然以時速約七十至八十公里速度前進
    ，且超越行車分向線，致撞及站在對向車道路旁行人乙○○○，使乙○○○彈至
    該車擋風玻璃，再摔落地面，致乙○○○因顱骨破裂骨折，當場死亡。以此而言
    ，被告駕車行為顯有重大過失。又本件被害人乙○○○係因本件車禍當場死亡，
    是被害人死亡與被告過失行為，顯有相當因果關係。又依目擊證人周漳於警訊時
    供稱：該車撞到人後沒下車，僅停一下即開走等語（詳警卷第十頁背面第六頁）
    ；又被告於警訊時供稱：肇事後伊因害怕，故未停車；伊知道有撞到人等語（詳
    警卷第四頁倒數第二行、第五頁第二行）。由此可知，被告肇事後，顯知悉肇事
    並已致被害人死傷之事實。竟因畏懼，駕車逃逸。被告嗣後所辯，不知已撞到人
    云云，顯為卸責之詞，委無可取。本件被告過失致死及肇事逃逸犯行，事證明確
    ，均堪以認定。
二、查被告駕車過失致被害人乙○○○死亡，核其所為，係犯第二百七十六條第一項
    過失致死罪。又被告駕車致被害人死亡，復駕車逃逸行為，則係犯刑法第一百八
    十五條之四肇事逃逸罪。所犯二罪間，犯意各別，行為互殊，應予分論併罰。
三、原審以被告罪證明確，因予論罪量刑，固非無見。惟刑事審判之量刑，在於實現
    刑罰權之分配正義。故法院對有罪被告科刑，應符合罪刑相當原則，使罰當其罪
    ，以契合人民之法律感情。此所以刑法第五十七條明定科刑時應審酌一切情狀，
    尤應注意該條所列各款事項，以為科刑輕重之標準。本件被告肇事後，於偵查中
    已與被害人家屬和解，並由被害人家屬具狀陳明原諒被告行為，並請給予被告自
    新機會，有被害人家屬陳報狀乙份在卷可稽（詳偵查卷第九頁反面）。原審就此
    未予斟酌，遽對被告所犯過失致死及肇事逃逸罪，分別量處有期徒刑一年及二年
    八月重刑，量刑顯屬過重。上訴人上訴意旨，指摘原判決量刑過重，非無理由，
    自應由本院將原判決撤銷改判。爰審酌被告犯罪動機、目的、品性、過失程度、
    犯罪所生危害、犯後已取得被害人家屬諒解，且達成民事和解，賠償被害人家屬
    新台幣三百九十萬元，有調解書及被害人家屬陳報狀各一件在卷可稽（詳偵查卷
    九至十二、十七頁），暨犯後態度良好等一切情狀，分別量處如主文第二項所示
    之刑，並定其應執行刑，以資懲儆。
據上論斷，應依刑事訴訟法第三百六十九條第一項前段、第三百六十四條、第二百九
十九條第一項前段，刑法第二百七十六條第一項、第一百八十五條之四、第五十一條
第五款、罰金罰鍰提高標準條例第一條前段，判決如主文。
本案經檢察官羅清溪到庭執行職務。
中    華    民    國      九十      年      七      月      三十一      日
                                  臺灣高等法院臺南分院刑事第五庭
                                      審判長法官  茆    臺    雲
                                            法官  蔡    長    林
                                            法官  董    武    全
右正本證明與原本無異。
肇事逃逸部分如不服本判決，應於判決送達後十日內向本院提出上訴狀，其未敘述理
由者並應於提出上訴狀後十日內向本院補提理由書（應附繕本)。
其餘不得上訴。
                                      法院書記官  黃    全    忠
中    華    民    國      九十      年      八      月        三        日
附錄本案論罪科刑法條全文：
刑法第二百七十六條第一項
因過失致人於死者，處二年以下有期徒刑、拘役或二千元以下罰金。
刑法第一百八十五條之四
駕駛動力交通工具肇事，致人死傷而逃逸者，處六月以上五年以下有期徒刑。


司法院資訊處製作；財團法人民間司法改革基金會備份。
